【裁判字號】    99,聲,129
【裁判日期】    990421
【裁判案由】    訴訟救助
【裁判全文】
臺灣高等法院民事裁定                   99年度聲字第129號
聲  請  人  甲○○
上列聲請人因與相對人乙○○間訴訟救助事件，對於中華民國99
年2月22日臺灣臺北地方法院99年度審救字第9號裁定，提起抗告
，就抗告費用聲請訴訟救助，本院裁定如下：
    主  文
聲請駁回。
    理  由
一、按當事人無資力支出訴訟費用者，依民事訴訟法第107 條規
    定，固得聲請訴訟救助，然所謂無資力係指窘於生活，且缺
    乏經濟信用者而言（最高法院43年台抗字第152 號判例意旨
    參照）。又此項聲請訴訟救助，依同法第109條第2項、第28
    4 條之規定，應提出能即時調查之證據，以釋明請求救助之
    事由，是法院調查聲請人是否無資力支出訴訟費用，專就聲
    請人提出之證據為之，如聲請人並未提出證據，或依其提出
    之證據，未能信其無資力支出訴訟費用之主張為真實，即應
    將其聲請駁回，並無派員調查之必要（最高法院26年滬抗字
    第34號判例意旨參照）。
二、聲請意旨略以：聲請人因與相對人間請求國家賠償事件，向
    臺灣臺北地方法院（下稱臺北地院）聲請訴訟救助（99年度
    審救字第9 號），經該法院駁回，聲請人不服提起抗告，本
    應於繳納抗告費用，因聲請人生活困難，目前實無資力再支
    出該抗告費用，爰聲請訴訟救助等語。
三、經查：聲請人因與相對人間請求國家賠償事件，向臺北地院
    聲請訴訟救助（99年度審救字第9 號），經該法院駁回，聲
    請人不服提起抗告，就抗告費用聲請訴訟救助，業經本院於
    民國99年3 月19日以99年度聲字第90號裁定，予以駁回。聲
    請人再次聲請本件訴訟救助，並提出臺北市文山區公所99年
    3月19日北市文社字第09930351200號函1 份，以資釋明。惟
    查：聲請人於前揭聲請訴訟救助事件業經臺北地院依職權調
    閱其財產資料，其財產總額於97年度為新臺幣（下同）21萬
    2,430元，股利所得1萬1,428 元，有稅務電子閘門財產所得
    調件明細表影本可稽（見本院卷第5、6頁）。依該調件明細
    表所示，聲請人所有之股票為長榮航空股份有限公司及南亞
    塑膠工業股份有限公司，其市值於99年4 月20日長榮航空股
    票每股為15.2元、南亞塑膠股票每股為64.2元（見本院卷第
    7、8頁），高於股票面額10元甚多，可見聲請人之實際財產
    總額更高於上開查閱之財產總額，本件抗告費用僅區區1,00
    0 元，以聲請人所調得之財產資料，實無法證明其已無資力
    繳交1,000 元。聲請人再次聲請訴訟救助，雖提出上開臺北
    市文山區公所函，惟該函反通知聲請人區公所將於99年4 月
    撥款9,000 元入聲請人帳戶，聲請人未能釋明以聲請人所有
    之上開股票，如何窘於生活，且缺乏經濟上信用致無法繳交
    區區1,000元抗告費，聲請人執此謂其無資力支付1,000元抗
    告費，實難採信。是聲請人提出之證據，未能信其無資力支
    出1,000 元訴訟費用之主張為真實，揆諸首揭說明，聲請人
    所為本件聲請，自有未洽，不應准許，爰裁定如主文。
中    華    民    國    99    年    4     月    21    日
                      民事第四庭
                        審判長法  官  張劍男
                              法  官  翁昭蓉
                              法  官  陳靜芬
正本係照原本作成。
不得抗告。
中    華    民    國    99    年    4     月    21    日
                              書記官  應瑞霞

司法院資訊處製作；財團法人民間司法改革基金會備份。
